【裁判字號】    98,上易,346
【裁判日期】    980806
【裁判案由】    妨害公務
【裁判全文】
臺灣高等法院臺南分院刑事判決         98年度上易字第346號
上  訴  人
即  被  告  甲○○
                  （現另案於臺灣臺南監獄臺南分監執行中）
指定辯護人  本院公設辯護人  乙○○
上列上訴人因妨害公務案件，不服臺灣臺南地方法院97年度易字
第1810號中華民國98年4月9日第一審判決（起訴案號：臺灣臺南
地方法院檢察署97年度偵字第1231號），提起上訴，本院判決如
下：
    主  文
原判決撤銷。
甲○○於公務員依法執行職務時，當場侮辱，累犯，處有期徒刑
肆月，如易科罰金以新台幣壹仟元折算壹日；又於公務員依法執
行職務時，施強暴，累犯，處有期徒刑伍月，如易科罰金以新台
幣壹仟元折算壹日。應執行有期徒刑柒月，如易科罰金以新台幣
壹仟元折算壹日。
    事  實
一、甲○○前因妨害公務案件，經臺灣臺南地方法院以95年度簡
    字第2775號判處有期徒刑3月確定，於民國96年4月3日易科
    罰金執行完畢；復因妨害公務案件，經臺灣臺南地方法院以
    95年度簡字第2775號判處有期徒刑6月，被告不服提起上訴
    ，經臺灣臺南地方法院二審合議庭以95年度簡上字第469號
    駁回上訴確定；再因妨害公務案件，經臺灣臺南地方法院於
    97年9月18日以97年度簡字第2606號判處有期徒刑6月在案。
二、甲○○於97年8月11日18時5分許，騎乘車牌號碼ORP-667號
    機車，行至臺南市○區○○○路2段與金華路1段交岔路口，
    見身著警察制服之警員丙○○在該路口執行交通疏導勤務，
    竟基於侮辱公務員之犯意，騎乘機車靠近丙○○，基於妨害
    公務之犯意，當場以「幹」、「臭卒仔」（臺語）等詆毀他
    人名譽或人格之字句辱罵丙○○，經丙○○發覺後趨前告稱
    其所為已涉妨害公務罪嫌，應立即停止謾罵，並要求其將機
    車熄火，惟均遭甲○○拒絕。丙○○見狀旋即呼叫請求其他
    警察到場支援，並站立在甲○○騎乘之機車右側，低身欲取
    下機車鑰匙，以防止涉及前述罪嫌之甲○○離去，惟甲○○
    竟另行基於妨害公務之犯意，突然接續以右手手肘頂撞丙○○右肩部位2次，以強暴方式妨害丙○○依法執行職務。甲○○於支援之警察丁○○、蔡濟德趕至現場後，仍以上開言
    詞侮辱丙○○，眾人遂合力將甲○○逮捕並帶回警局。
三、案經臺南市警察局第六分局報請臺灣臺南地方法院檢察署檢
    察官偵查起訴。
      理  由
壹、程序部分－關於證據能力之說明
    按被告以外之人於審判外之陳述，雖不符合刑事訴訟法規定
    傳聞證據得為證據之例外規定，而經當事人於審判程序同意
    作為證據，法院審酌該言詞陳述或書面陳述作成時之情況，
    認為適當者，亦得為證據。當事人、代理人或辯護人於法院
    調查證據時，知有刑事訴訟法第159條第1項不得為證據之情
    形，而未於言詞辯論終結前聲明異議者，視為有前項之同意
    ，刑事訴訟法第159條之5定有明文。本案公訴人所引具傳聞
    性質之陳述證據，被告於本院審理時表示無意見，迄於言詞
    辯論終結前並未聲明異議，本院審酌以下採為判決基礎之證
    據於取得過程並無瑕疵，與本案待證事實間復具有相當之關
    聯性，自得採為證據。
貳、實體部分－得心證之理由
一、訊據被告甲○○固供承有於前揭時、地對執勤員警丙○○辱
    罵「幹」、「臭卒仔」等語，惟矢口否認有何有侮辱公務員
    及施暴妨害公務犯行，辯稱：伊沒有以右手手肘頂撞丙○○
    右肩，且伊認為丙○○事實上就是「臭卒仔」，甚至比「臭
    卒仔」更差勁，所以伊所言為事實，不是侮辱；況「臭卒仔
    」亦無侮辱之意思云云。
二、經查：
  (一)被告甲○○確有於前揭時日，於身著警察制服之警員丙○○
    在臺南市○區○○○路2段與金華路1段交會之路口執行交通
    疏導勤務時，對丙○○罵以「幹」、「臭卒仔」等語之情，
    除據被告於原審審理時坦承在卷外（原審卷第54頁），核與
    證人丙○○於偵訊及原審審理、證人即到場支援之員警丁○○、蔡濟德於偵訊時結證相符（偵卷第11至14頁，原審卷第
    69頁），並有臺南市警察局第六分局鹽埕派出所勤務分配表
    及工作紀錄簿（偵卷第19、20頁）在卷可稽，故此部分之事
    實堪以認定。
  (二)被告雖辯稱其所言為事實，並非侮辱之言詞，其亦無侮辱之
    意云云，然按所謂「侮辱」，即輕蔑而使人難堪之意，如對
    公務員依法執行之職務，公然予以輕蔑、諷刺者，即足當之
    。被告在交通繁忙之交岔路口，不特定人之多數人得以共見
    共聞之狀況下，對正在執行交通勤務之員警丙○○公然罵以
    「幹」、「臭卒仔」之言語，在客觀上顯足以貶損丙○○在
    社會上所保持之人格及聲譽地位，顯有侮辱丙○○之犯意。
    又任何人均有不受他人任意侮辱之人格權，且為貫徹公權力
    之執行，自應保障公務員執行職務之行為，縱令公務員於執
    行公務而有侵害人民權益時，除循合法程序尋求救濟外，亦
    不得任意以言詞或行動對於施以侮辱，衡之常情，被告上開
    言詞，已構成對丙○○依法執行職務時，當場予以侮辱之程
    度甚明，被告自不得執其與丙○○間過往之爭執而於丙○○
    執行職務時加以侮辱，是被告上開所辯，不足採信。
三、次查，證人丙○○於偵訊及原審審理時迭次結證表示被告於
    前述時、地，於其彎身欲拔被告所騎機車鑰匙以防止其離去
    時，被告有以右手手肘頂撞其右肩部位2次之行為（偵卷第
    11至12頁，原審卷第69頁）。而當日嗣後到場支援之員警丁○○之錄音紀錄（被告對錄音乙節知情）亦顯示：證人丙○○於當場曾對被告質問：「你把警察當做可以隨便罵，隨便
    打的是不是啊？」等語，被告則回稱：「你不動手的話，別
    人不會跟你動手啦」等語（見原審勘驗筆錄，原審卷第59頁
    ），是被告若未對證人丙○○動手施暴，則被告於聽聞證人
    丙○○指責其動手打人時，應會出言否認，惟其竟未加以否
    認，反而指責係證人丙○○先動手？再參以證人丁○○於原
    審審理證稱：伊經丙○○通知到場後，丙○○對其反應被告
    有以手肘跟肩膀撞他2下的情形等語（原審卷第55頁），益
    徵證人丙○○所述非虛。是以，被告確有於前述時、地，以
    右手手肘頂撞丙○○右肩部位2次之強暴行為，亦堪認定。
四、綜上，被告甲○○確有於前揭時、地對依法執行公務之員警
    丙○○罵「幹」、「臭卒仔」等穢語，並以右手手肘頂撞丙○○右肩，其犯行明確，應依法論科。
、論罪科刑：
一、被告先對依法執行職務之警員侮辱，辱罵穢語，嗣見依法執
    行職務之警員欲逮捕而阻止其離去時，復施以強暴，核其所
    為，係犯刑法第140條第1項之侮辱公務員罪、第135條第1項
    之施暴妨害公務罪。被告先後對依法執行職務之臺南市警察
    局第六分局鹽埕派出所員警丙○○數次辱罵之當場侮辱行為
    ，因其侵害之法益為國家法益，仍論以1侮辱公務員罪。被
    告所犯上開二罪間，犯意各別，行為互異，應分論併罰。又
    被告有事實欄所載之前案紀錄，甫於96年4月3日易科罰金執
    行完畢，有臺灣高等法院被告前案紀錄表1份在卷可稽，其
    於5年之內故意再犯本案有期徒刑以上之罪，為累犯，均應
    依法加重其刑。
二、原審審理結果，認被告罪證明確，因予論罪科刑，固非無據
    。惟按司法院大法官會議第662號解釋：「中華民國94年2月
    2日修正公布之現行刑法第41條第2項，關於數罪併罰，數宣
    告刑均得易科罰金，而定應執行刑之刑逾6個月者，排除適
    用同條第1項得易科罰金之規定部分，與憲法第23條規定有
    違，並與原審釋字第366號解釋意旨不符，應自本解釋公布
    之日起失其效力。」故對於數罪併罰，數宣告刑均得易科罰
    金，而定應執行之刑超過6個月之案件，依司法院釋字第366
    號、第662號解釋意旨，仍應宣告易科罰金，原審未及審酌
    至此，未就本案定執行刑部分為易科罰金之宣告，容有未洽
    。被告上訴猶執前詞否認犯行，固無理由，惟原審判決既有
    上揭可議之處，自應由本院予以撤銷改判。爰審酌被告已有
    3次妨害公務之犯行，仍不思悔悟，明知員警丙○○正在依
    法執行職務，非但主動挑釁，出言辱罵，且經制止無效，進
    而施以暴行，所為已妨害國家公權力之執行，藐視法治及挑
    戰執法公權力之心態及行為顯屬不該，雖坦承有對丙○○罵
    「幹」、「臭卒仔」等言語，然猶不承認其行為有何違法，
    犯後態度尚非良好等一切具體情狀，分別酌情量處如主文第
    2項所示之刑，並定應執行之刑，及諭知易科罰金之折算標
    準，以資懲儆。
肆、駁回被告調查證據聲請之理由：
一、證人丙○○之證詞，經原審勘驗證人丁○○之現場錄音紀錄
    及證人丁○○證詞結果，相互印證，認為堪以採信，已如前
    述，故本院認為並無再對證人丙○○進行測謊鑑定之必要。
二、至被告雖於原審另聲請再度傳喚證人丁○○到庭作證，欲詢
    問丁○○何以於原審審理時證述其有聽丙○○說他有去醫院
    等語，然證人丁○○於原審證稱其有聽丙○○說他有去醫院
    等語一節（原審卷第56頁），係屬傳聞證據，且證人丙○○
    已於偵訊及原審審理中一再證述其並未因遭被告以手肘頂撞
    乙事驗傷或就醫（偵卷第12頁，原審卷第70頁），而依證人
    丙○○所述，其僅受有紅腫之傷害，縱未就醫，亦屬合理，
    且本院並非依憑證人丁○○前揭證詞據以認定被告對丙○○
    之強暴犯行，故本院認並無再度傳丁○○到庭作證之必要，
    附此敘明。
據上論結，應依刑事訴訟法第369條第1項前段、第364條、第299
條第1項前段，刑法第140條第1項前段、第135條第1項、第41條
第1項、第47條第1項、第51條第5款，刑法施行法第1條之1第1項
、第2項前段，判決如主文。
本案經檢察官邱克斌到庭執行職務。
中    華    民    國    98    年    8     月    6     日
                  刑事第二庭  審判長法  官   葉居正
                                    法  官   郭千黛
                                    法  官   洪碧雀
以上正本證明與原本無異。
不得上訴。
                                    書記官   王薇潔
中    華    民    國    98    年    8     月    6     日
附錄本案論罪科刑法條：
刑法第135條第1項
對於公務員依法執行職務時，施強暴脅迫者，處 3 年以下有期徒
刑、拘役或 3 百元以下罰金。
刑法第140條
於公務員依法執行職務時，當場侮辱，或對於其依法執行之職務
公然侮辱者，處6月以下有期徒刑、拘役或1百元以下罰金。對於
公署公然侮辱者亦同。


司法院資訊處製作；財團法人民間司法改革基金會備份。
